【裁判字號】    97,聲判,1
【裁判日期】    971016
【裁判案由】    交付審判
【裁判全文】
臺灣臺東地方法院刑事裁定               97年度聲判字第1號
聲  請  人
即 告訴 人  乙○○
代  理  人  陳信伍律師
被      告  戊○○
            丁○○
            己○○
            甲○○
            丙○○
上列聲請人即告訴人因被告等妨害自由等案件，不服臺灣高等法
院花蓮分院檢察署檢察長於民國 97年7月11日97年度上聲議字第
153號駁回再議之處分 (原不起訴處分案號:臺灣臺東地方法院檢
察署97年度偵字第667號)，聲請交付審判，本院裁定如下:
    主  文
聲請駁回。
    理  由
一、按告訴人不服上級法院檢察署檢察長或檢察總長認再議為無
    理由而駁回之處分者，得於接受處分書後10日內委任律師提
    出理由狀，向該管第一審法院聲請交付審判；又法院認交付
    審判之聲請不合法或無理由者，應駁回之。刑事訴訟法第25
    8條之1、第258條之3第2項前段分別定有明文。
二、本件聲請人乙○○以被告戊○○、丁○○、己○○、甲○○
    、丙○○涉犯妨害自由、傷害、恐嚇等犯行，向臺灣臺東地
    方法院檢察署檢察官提出告訴，經該署檢察官於民國 97年6
    月 15日以97年度偵字第667號為不起訴處分後，聲請人不服
    提出再議，再經臺灣高等法院檢察署檢察長於 97年7月11日
    以 97年度上聲議字第153號處分書以再議無理由駁回再議，
    駁回再議處分書於 97年7月16日送達聲請人，有送達證書附
    卷可稽，聲請人於10日內 (即97年7月25日)委任律師向本院
    提出本件聲請，程序於法相符，合先敘明。
三、聲請交付審判意旨略以: 聲請人即告訴人乙○○於95年7月3
    日下午某時，在屏東縣萬丹鄉磚窯村9之1號洪守源之工廠，
    遭被告己○○強押聲請人至屏東縣潮洲鎮○○路66號內，被
    告戊○○則先強迫聲請人簽下新臺幣 (下同) 700 萬元之借
    據，後又強押聲請人至屏東縣新碑鄉之檳榔園農舍內拘禁。
    嗣因聲請人諉稱願提款還錢，於同月4日上午 11點30分許，
    被告戊○○等人即協同聲請人至台新銀行苓雅分行，聲請人
    抵達後即藉機引起注意，並脫離被告戊○○等人之掌控，並
    報警處理。嗣後因被告戊○○與聲請人確有債務糾紛，且被
    告戊○○堅稱不再毆打聲請人，聲請人遂願與被告戊○○、
    丁○○及另名不詳人士共乘一部自小客車返回臺東市。途中
    ，被告戊○○及丁○○沿路毆打聲請人，於屏東縣及臺東縣
    交界處之山邊，被告戊○○及丁○○恐嚇聲請人，如不還錢
    ，將推其下山谷。返回臺東市後，並強押聲請人至被告戊○○住處附近之荖葉園，被告戊○○、丁○○、甲○○、丙○○等人，除傷害聲請人外，並以不還錢將堆入荖葉園所挖之
    洞內恐嚇聲請人，被告等涉有刑法第277條第1項之傷害、同
    法第302條第 1項之妨害自由、同法第305條之恐嚇罪嫌明確
    ，經聲請人提出告訴，臺灣臺東地方法院檢察署檢察官竟為
    不起訴處分，聲請人再議，臺灣高等法院花蓮分院檢察長仍
    駁回再議。惟原不起訴處分書及再議駁回之處分認事用法顯
    有違誤，茲述理由如下:
  1.聲請人95年7月3日下午向證人洪守源買檳榔之際，遭人將聲
    請人帶走，嗣後並報警處理，業據證人洪守源於本院95年度
    訴字第 324號案件證述在卷，且有警員出具之職務報告附卷
    可按，惟證人洪守源於原處分所為之證述，顯有曲意維護被
    告戊○○之意，原處分未查，遽予採用，顯然違反法令。
  2.被告戊○○自承聲請人被其他檳榔同業尋獲留下，伊即前去
    指認等語，核與被告戊○○於本院 95年度訴字第324號案件
    證述係有陌生人打電話給我說，這邊有一個像我要找的人等
    語，被告戊○○前後所言不一，足啟人疑竇? 且若非被告戊○○所指使，竟會有陌生人將聲請人抓住，再交予被告戊○○? 第2天又將聲請人押至台新銀行領款返還被告戊○○?顯
    與一般經驗法則有違。
  3.再被告戊○○於本院 95年度訴字第324號案件審理中自承，
    自 95年7月3日聲請人被押走到潮洲後，伊均與聲請人一起，
    且至警局時，聲請人欲逃離，又遭伊抓回，同年7月4日回臺
    東時，係由伊之弟丁○○開車，一起同車回臺東，顯然聲請
    人遭人押走、毆打、迫害之過程，均與被告戊○○所述相吻
    合，如非被告等人所為，為何過程會如此相符? 詎原處分不
    察，率以論斷被告等人無妨害自由之舉止，自難令聲請人甘
    服。
  4.原處分以聲請人於95年7月5日警詢筆錄、同日因通緝遭警移
    送地檢署偵查筆錄、本院羈押庭筆錄及95年7月7日偵查筆錄
    ，皆未敘及聲請人遭人妨害自由及恐嚇等事，且聲請人遲至
    本案發生後之六個月即 96年4月25日始至地檢署提出告訴，
    顯與常情不合，聲請人之指述已非無疑，惟查，聲請人原認
    既尚積欠被告戊○○貨款，乃依被告等之意至民事庭認諾，
    事後因至民事庭開完庭後，被告戊○○尚找人在外攔堵聲請
    人，且其女友張琬仟亦因遭被告戊○○逼債致患有精神分裂
    症，是聲請人始將實情全盤托出，然未見偵訊調查查明，原
    處分率認乏所據，逕為不起訴處分，自有可議。
四、按法院認交付審判之聲請不合法或無理由者，應駁回之，刑
    事訴訟法第258條之3第 2項前段定有明文。次按，刑事訴訟
    法第258條之1規定告訴人得向法院聲請交付審判，係對於「
    檢察官不起訴或緩起訴裁量權」制衡之一種外部監督機制，
    法院僅就檢察官所為不起訴或緩起訴之處分是否正確加以審
    查，以防止檢察機關濫權，依此立法精神，同法第258條之3
    第 3項規定法院審查聲請交付審判案件時「得為必要之調查
    」，其調查證據之範圍，自應以偵查中曾顯現之證據為限；
    而同法第 260條對於不起訴處分已確定或緩起訴處分期滿未
    經撤銷者得再行起訴之規定，其立法理由說明該條所謂不起
    訴處分已確定者，包括「聲請法院交付審判復經駁回者」之
    情形在內，是前述「得為必要之調查」，其調查證據範圍，
    更應以偵查中曾顯現之證據為限，不得就告訴人新提出之證
    據再為調查，亦不得蒐集偵查卷以外之證據，否則，將與刑
    事訴訟法第 260條之再行起訴規定，混淆不清，亦將使法院
    兼任檢察官而有回復「糾問制度」之虞；且法院裁定交付審
    判，即如同檢察官提起公訴使案件進入審判程序，是法院裁
    定交付審判之前提，必須偵查卷內所存證據已符合刑事訴訟
    法第251條第1項規定「足認被告有犯罪嫌疑」檢察官應提起
    公訴之情形，亦即該案件已經跨越起訴門檻，否則，縱或法
    院對於檢察官所認定之基礎事實有不同判斷，但如該案件仍
    須另行蒐證偵查始能判斷應否交付審判者，因交付審判審查
    制度並無如同再議救濟制度得為發回原檢察官續行偵查之設
    計，法院仍應依同法第258條之3第 2項前段規定，以聲請無
    理由裁定駁回。
五、按犯罪事實應依證據認定之，無證據不得認定其犯罪事實，
    刑事訴訟法第154條第2項定有明文。又按所謂認定犯罪事實
    之證據，係指足以認定被告確有犯罪行為之積極證據而言，
    該項證據自須適合於被告犯罪事實之認定，始得採為斷罪之
    資料；又事實之認定，應憑證據，如未能發現相當確實證據
    ，或證據不足以證明，自不能以推測或擬制之方法，以為裁
    判之基礎，最高法院29年上字第3105號、40年台上字第86號
    判例著有明文。又按告訴人之告訴，係以被告受刑事訴追為
    目的，是其陳述是否與事實相符，自應調查其他證據以資審
    認，最高法院亦著有52年台上字第1300號可資參照。
六、經查:
  1.就被告等涉犯傷害罪部分:
    按告訴乃論之罪，其告訴已逾告訴期間者，應為不起訴處分
    ，刑事訴訟法第252條第5款定有明文。再按刑法第277條第1
    項之普通傷害罪，依同法第 287條本文之規定，須告訴乃論
    。而告訴乃論之罪，其告訴應自得為告訴之人知悉犯人之時
    起，於6個月內為之，刑事訴訟法第237條第 1項亦定有明文
    。查本件聲請人指述於95年7月3日遭被告戊○○等人傷害犯
    行，惟聲請人遲至 96年4月25日始至臺灣臺東地方法院檢察
    署就上述事實提出告訴，有臺灣臺東地方法院檢察署申告案
    件報告書及訊問筆錄各 1份在卷可稽，可知聲請人對被告等
    上述傷害犯行所提之刑事告訴，業已逾法定 6個月之告訴期
    間。
  2.就被告等涉犯妨害自由及恐嚇罪部分:
  (1)聲請人於95年間，曾因夥同蕭登吉向被告戊○○詐騙購買檳
    榔之詐欺等案件，經本院以 95年度訴字第324號刑事判決判
    處聲請人應執行有期徒刑 2年10月確定在案。另被告戊○○
    亦提起民事訴訟請求聲請人給付檳榔貨款，經本院民事庭以
    95 年度訴字第155號民事判決亦判決聲請人應給付被告戊○○460萬6,850元，及自 96年1月11日起至清償日止，按週年
    利率5%計算之利息，有上揭刑事判決及民事判決附卷可參，
    則聲請人詐騙被告戊○○檳榔貨款及兩人有訴訟糾紛應可認
    定。
  (2)聲請人雖指稱95年7月3日下午某時，在證人洪守源之工廠內
    遭被告戊○○等人強押至屏東縣新碑鄉之檳榔園農舍內拘禁
    。嗣聲請人諉稱願提款還錢，被告戊○○等人始與聲請人於
    同月 4日上午11點30分許，偕同至臺新銀行苓雅分行，聲請
    人抵達後即藉機引起大眾注意，以脫離被告戊○○等人之掌
    控並報警處理云云。惟據證人洪守源於偵查中證稱: 當日係
    聲請人自己走到車旁上車， 2名男子並無攜帶武器，亦無出
    言恐嚇，且整個過程聲請人亦未出言求救，亦無任何抗拒之
    言語或動作等語，益見聲請人係因債務糾紛而自願與不明人
    士之男子離開，否則聲請人若不願與不明人士離開，自可向
    證人求援或有抗拒之行動。且嗣後聲請人既已至警局報警處
    理，依常情而言，被告戊○○等人確有以強押或恐嚇等手段
    逼迫聲請人之理，自可向警員控訴被告等之犯行，然告訴人
    當時既未求援，事後遽反指訴被告等有妨害自由等犯行，依
    常理而論，實難遽以採信。
  (3)再聲請人陳稱因聲請人與被告戊○○確有債務存在，且被告
    戊○○堅稱不再毆打聲請人，聲請人始願與被告戊○○、丁○○及另名不明人士共乘一部自小客車返回臺東市，迄屏東
    縣與臺東縣交界處之山邊，被告戊○○、丁○○恐嚇聲請人
    ，如不還錢，將推之下山。嗣抵達臺東市，並強押聲請人至
    被告戊○○住處附近之荖葉園，被告戊○○等人，並以若不
    還錢將推入荖葉園所挖之洞內恐嚇聲請人云云，惟被告戊○○係先請臺東縣警察局臺東分局將該分局通知聲請人應訊之
    通知書傳真與聲請人，聲請人故而相信被告戊○○而偕同一
    起回臺東。若果如聲請人所述，被告戊○○等人係違反其意
    願強押其上車，且一上車即對其施暴，並以加害生命之事由
    恐嚇，則聲請人豈有在經過警察 2次臨檢時均未呼救之理。
    再者，聲請人既遭被告等人限制行動自由並以言詞恐嚇，依
    常情於脫離被告等人之實力支配之下，回復自由後，應立即
    報警才是，惟聲請人竟未報警，且於95年7月5日警詢筆錄及
    同日、95年 7月27日偵訊筆錄及本院羈押庭筆錄，皆未陳述
    提及，另聲請人遲至本案發生後6個月即96年4月25日始向臺
    灣臺東地方法院檢察署提出告訴，亦與常情有悖，由此可見
    聲請人所述情節有諸多與常情相違之處，其證言之可信度甚
    低，自難單憑聲請人之指述為被告等人論罪之依據。
  (4)聲請人認被告戊○○等人於95年7月4日在車上及在被告戊○○住處附近之荖葉園恐嚇聲請人部分，亦僅有聲請人片面指
    訴，並無其他證據足證聲請人所述與事實相符，亦難單憑聲
    請人片面之詞，為被告戊○○等人犯罪之論據。
  (5)被告戊○○、丁○○、己○○、甲○○、丙○○均堅詞否認
    涉有上揭犯行。被告戊○○辯稱: 伊遭聲請人多次詐騙貨款
    ，故商請同業幫忙尋找聲請人之下落，95年7月3日伊至屏東
    採購檳榔時，接獲通知有聲請人之下落，遂前往查看，並告
    知不能帶走聲請人，隔日始又接獲電話通知，聲請人欲至高
    雄領款以清償伊之欠款，至高雄後，聲請人係自願跟伊回臺
    東，而不願與屏東之債主回屏東等語。被告丁○○辯稱 :當
    日係聲請人自願一起回臺東，並無恐嚇或妨害聲請人自由等
    語。被告甲○○及丙○○辯稱: 於警局時方見到聲請人，並
    無恐嚇或妨害聲請人自由等語。被告己○○則辯稱未曾見過
    聲請人及其他被告等語。被告 5人自陳並無聲請人所指訴之
    犯行，聲請人亦提不出積極相關之事證佐證，僅以被告等間
    或有朋友關係，即認渠等有共同為上開犯行而相繼追加為被
    告，聲請人臆測之詞，實難作為不利於被告等之判斷依據。
七、綜上所述，原不起訴處分書及聲請再議處分書既已詳予調查
    偵查卷內所存證據，並敘明所憑證據及判斷理由，認既無積
    極證據證明被告涉有聲請人所指訴之妨害自由及恐嚇罪行，
    尚難以聲請人之片面指訴，遽認被告涉有本件犯行；且原處
    分所載證據取捨及事實認定之理由，尚無違背經驗法則或論
    理法則之情事，是原檢察官及臺灣高等法院花蓮分院檢察署
    檢察長以被告等犯罪嫌疑不足，分別予以不起訴處分及駁回
    再議之聲請，並無不當。是依前揭說明，本件聲請人聲請交
    付審判，為無理由，自應予以駁回。
八、依刑事訴訟法第258之3第2項前段，裁定如主文。
中    華    民    國    97    年    10    月    16    日
                  刑事第二庭審判長法  官     李水源
                                  法  官     盧亨龍
                                  法  官     蔡慧雯
本件不得抗告。
以上正本證明與原本無異。
                                  書記官     沈茜庭
中    華    民    國    97    年    10    月    16    日


司法院資訊處製作；財團法人民間司法改革基金會備份。
